臺灣板橋地方法院刑事判決　　　　　　 100年度易字第1350號
公　訴　人　臺灣板橋地方法院檢察署檢察官
被　　　告　劉培清
上列被告因竊盜案件，經檢察官提起公訴（100 年度偵字第5160
號），被告於準備程序進行中就被訴事實為有罪之陳述，本院裁
定進行簡式審判程序並判決如下：
    主  文
劉培清犯附表編號1 至7 主文欄所示之罪，各處如附表編號1 至
7 主文欄所示之刑；應執行有期徒刑柒月，如易科罰金，以新臺
幣壹仟元折算壹日。
    事  實
一、劉培清前因竊盜案件，經本院以95年度簡字第7528號判決處
    拘役15日，如易科罰金以新臺幣1 千元折算1 日確定，嗣經
    本院以96年度聲減字第4697號裁定減為拘役7 日，如易科罰
    金以新臺幣1 千元折算1 日確定，於民國97年2 月1 日易科
    罰金執行完畢( 本件未構成累犯) 。詎其猶不知悔改，意圖
    為自己不法之所有，分別於附表編號1 至7 所示犯罪時間，
    前往附表所示犯罪地點，趁各該犯罪地點均屬集合式住宅公
    寓或大樓之大門未關之機會，無故侵入如附表編號1 至7 所
    示住宅公寓或大樓之樓梯間（附表編號2 至7 號侵入住宅部
    分均未據告訴）後，徒手竊取如附表編號1 至7 所示被害人
    劉進義等人之鞋子，得手後逃離現場，並在臺北市○○區○
    ○街某處擺設地攤，以新臺幣( 下同)300元至500 元不等之
    價格將所竊得如附表編號1 至5 號所示之鞋子出售予他人，
    得款約1 萬元供己花用殆盡。嗣警方調閱臺北市○○路○ 段
    300 巷26弄3 號、5 號1 樓大門監視器及該巷弄之路口監視
    器所錄畫面，發覺劉培清涉犯如附表編號1 及2 所示犯行，
    乃聲請檢察官核發拘票後，於100 年2 月11日15時30分許在
    臺北市○○區○○路182 巷2 號（無正式門牌之違章建築）
    劉培清之住處，將劉培清拘提到案，劉培清於有偵查犯罪職
    權之機關及公務員發覺其涉犯如附表編號3 至7 所示竊盜犯
    行前，即向警方自首其另涉犯如附表編號3 至7 所示竊盜犯
    行，並主動自上開住處取出如附表編號6 、7 所示球鞋3 雙
     (警方已發還被害人曾燕秋、王湘姿) ，並接受裁判。
二、案經被害人劉進義訴由臺北市政府警察局大安分局移送臺灣
    板橋地方法院檢察署檢察官偵查起訴。
    理  由
一、按「除被告所犯為死刑、無期徒刑、最輕本刑為三年以上有
    期徒刑之罪或高等法院管轄第一審案件者外，於前條第一項
    程序進行中，被告先就被訴事實為有罪之陳述時，審判長得
    告知被告簡式審判程序之旨，並聽取當事人、代理人、辯護
    人及輔佐人之意見後，裁定進行簡式審判程序。」刑事訴訟
    法第273 條之1 第1 項定有明文。本件被告所犯刑法第320
    條第1 項、第306 條第1 項、第321 條第1 項第1 款之罪，
    均非屬最輕本刑為3 年以上有期徒刑之罪，且被告於本院10
    0 年5 月12日準備程序進行中，已就被訴之事實為有罪之陳
    述，經法官告知被告簡式審判程序之旨後，被告及公訴人均
    同意改依簡式審判程序審理，本院乃依上揭規定裁定進行簡
    式審判程序。又下列所引證據，依刑事訴訟法第273 條之2
    規定，不受同法第159 條第1 項關於傳聞法則規定之限制，
    依法均有證據能力，合先敘明。
二、上開事實，迭據被告劉培清於警詢、檢察官偵查及本院審理
    時坦承不諱，核與證人即被害人劉進義、殷啟文、王斐獻、
    孫臺順、米志仁、曾燕秋、王湘姿於警詢時證述之情節相符
    ，並有王湘姿領回附表編號7 所示球鞋1 雙、曾燕秋領回附
    表編號6 所示球鞋2 雙之臺北市政府警察局大安分局物品發
    還領據各1 紙、臺北市○○區○○路4 段300 巷26弄3 號、
    5 號1 樓大門監視器及同巷弄之路口監視器暨新北市○○區
    ○○路1 段98巷公寓大廈管理委員會監視器所錄畫面翻拍照
    片7 張、如附表編號6 、7 所示球鞋3 雙、被告犯案時所穿
    帶之衣服、背包、被告帶領警方指認附表編號3 至7 所示竊
    盜地點暨被告擺攤販賣球鞋等照片共12張附卷可稽（見偵卷
    第32至43頁），足認被告之自白與事實相符。本案事證明確
    ，被告犯行洵堪認定。
三、按行為後法律有變更者，適用行為時之法律。但行為後之法
    律有利於行為人者，適用最有利於行為人之法律，刑法第2
    條第1 項定有明文。查被告劉培清於實行如附表編號1 至5
    所示竊盜犯行後，刑法第321 條第1 項於100 年1 月26 日
    修正公布，並自同年月29日生效；修正後刑法第321 條第1
    項第1 款之構成要件，已由「於夜間侵入住宅或有人居住之
    建築物、船艦或隱匿其內而犯之者」修正為「侵入住宅或有
    人居住之建築物、船艦或隱匿其內而犯之者」，其修正之立
    法理由乃鑑於以侵入住宅方式犯竊盜罪，對於被害人財產法
    益之侵害，並不因日間、夜間而有所不同，且近年來因社會
    變遷及生活型態之改變，民眾工作時間涵蓋日夜間時段，居
    家休息時間亦不限於夜間，與昔日農業社會有所不同，是以
    侵入住宅竊盜對於被害人居家安全均構成相當之威脅及危險
    性，爰將「夜間」刪除，使不分於夜間或白天侵入住宅竊盜
    ，均有加重竊盜罪之適用，是上開修正乃構成要件之放寬。
    被告於日間侵入他人住宅竊盜，如依修正後刑法第321 條第
    1 項第3 款規定處斷，其法定刑為「六月以上、五年以下有
    期徒刑，得併科新臺幣十萬元以下罰金」，如適用修正前之
    規定即應依刑法第320 條第1 項規定處斷，其法定刑為「五
    年以下有期徒刑、拘役或五百元以下罰金。」比較結果，修
    正後之規定較不利於被告，依刑法第2 條第1 項前段之規定
    ，被告如附表編號1 至5 所示犯行應適用對被告較為有利之
    行為時即修正前刑法第320 條第1 項規定處斷。
四、按所謂「住宅」，乃指人類日常居住之場所而言，集合式住
    宅公寓或大樓亦屬之。至公寓或大樓之「樓梯間」，雖僅供
    各住戶出入通行，然就公寓或大樓之整體而言，該樓梯間為
    該公寓或大樓之一部分，而與該公寓或大樓有密切不可分之
    關係，故侵入公寓或大樓之樓梯間，亦同時妨害他人之居住
    安全（參考最高法院76年台上字第2972 號判例意旨）。核
    被告如附表編號1 所示之行為，係犯刑法第306 條第1 項之
    無故侵入他人住宅罪、刑法第320 條第1 項之普通竊盜罪；
    被告如附表編號2 至5 所示之行為，均係犯刑法第320 條第
    1 項之普通竊盜罪；被告如附表編號6 、7 所示之行為，均
    係犯刑法第321 條第1 項第1 款之侵入住宅竊盜罪。起訴書
    疏未注意比較上開刑法修正前後之新舊法規定，逕認被告如
    附表編號2 至5 之行為，均係犯刑法第321 條第1 項第1 款
    之侵入住宅竊盜罪云云，顯有未洽，惟檢察官已於本院準備
    程序及審理時以言詞陳明變更此部分之起訴法條而論以刑法
    第320 條第1 項之普通竊盜罪，本院自無庸再諭知變更起訴
    法條，併此敘明。被告所犯上開8 罪，犯意各別，行為互異
    ，應分論併罰。又被告係於有偵查犯罪職權之機關及公務員
    發覺其涉犯如附表編號3 至7 所示竊盜犯行前，即向警方自
    首其另涉犯如附表編號3 至7 所示竊盜犯行，並主動自上開
    住處取出如附表編號6 、7 所示球鞋3 雙並接受裁判，此觀
    被告之警詢筆錄自明（見偵卷第7 至10頁），是被告就附表
    編號3 至7 所示犯行符合自首之要件，爰均依刑法第62條前
    段規定減輕其刑。爰審酌被告有事實欄所載之竊盜前科（見
    卷附臺灣高等法院被告全國前案紀錄表），竟不知悔改，兼
    衡其生活狀況、智識程度、犯罪之目的、手段、各次所竊得
    之鞋子價值不高，暨犯後坦承犯行、態度良好等一切情狀，
    分別量處如附表編號1 至7 主文欄所示之刑，並依法定其應
    執行之刑及易科罰金之折算標準。
據上論斷，應依刑事訴訟法第273 條之1 第1 項、第299 條第1
項前段，刑法第2 條第1 項前段、第306 條第1 項、第320 條第
1項 、第321 條第1 項第1 款、第62條前段、第41條第1 項前段
、第8 項、第51條第5 款，刑法施行法第1 條之1 第1 項、第2
項前段，判決如主文。
本案經檢察官馮成到庭執行職務。
中    華    民    國  100     年    5     月    26    日
                  刑事第三庭    法  官  樊季康
上列正本證明與原本無異。
如不服本判決，應於判決送達後10日內敘明上訴理由，向本院提
出上訴狀 (應附繕本) ，上訴於臺灣高等法院。其未敘述上訴理
由者，應於上訴期間屆滿後20日內向本院補提理由書「切勿逕送
上級法院」。
                                書記官  陳秀慧
中    華    民    國   100    年    5     月    30    日
附表：
┌─┬────┬─────┬──┬──────┬────────┐
│編│犯罪時間│犯罪地點  │被害│竊得之物品  │主            文│
│號│        │          │人  │            │                │
├─┼────┼─────┼──┼──────┼────────┤
│1 │100年1月│臺北市大安│劉進│ROCKPORT牌休│劉培清無故侵入他│
│  │8日13時 │區○○路4 │義  │閒鞋( 土黃色│人住宅，處有期徒│
│  │6分許   │段300 巷26│    │)1 雙 、NEW │刑貳月，如易科罰│
│  │        │弄5 號7 樓│    │BALA NCE牌球│金，以新臺幣壹仟│
│  │        │之樓梯間  │    │鞋( 灰色)1雙│元折算壹日；又竊│
│  │        │          │    │、皮鞋( 黑色│盜，處有期徒刑貳│
│  │        │          │    │)1 雙       │月，如易科罰金，│
│  │        │          │    │            │以新臺幣壹仟元折│
│  │        │          │    │            │算壹日。        │
├─┼────┼─────┼──┼──────┼────────┤
│2 │100年1月│臺北市大安│殷啟│慢跑鞋(白色 │劉培清竊盜，處有│
│  │8日13時 │區○○路4 │文  │、花紋)1雙  │期徒刑貳月，如易│
│  │6分許   │段300 巷26│    │            │科罰金，以新臺幣│
│  │        │弄3 號5 樓│    │            │壹仟元折算壹日。│
│  │        │之樓梯間  │    │            │                │
├─┼────┼─────┼──┼──────┼────────┤
│3 │100年1月│臺北市大安│王斐│貝里尼牌皮鞋│劉培清竊盜，處有│
│  │27日12時│區○○街11│獻  │ (黑色)1雙  │期徒刑壹月，如易│
│  │許      │2 號4 樓之│    │            │科罰金，以新臺幣│
│  │        │樓梯間    │    │            │壹仟元折算壹日。│
├─┼────┼─────┼──┼──────┼────────┤
│4 │100年1月│臺北市大安│孫臺│NIKE牌球鞋( │劉培清竊盜，處有│
│  │27日12時│區○○街11│順  │灰藍色、紅綠│期徒刑壹月，如易│
│  │許      │4 號3 樓之│    │色) 各1 雙  │科罰金，以新臺幣│
│  │        │樓梯間    │    │            │壹仟元折算壹日。│
├─┼────┼─────┼──┼──────┼────────┤
│5 │100年1月│臺北市大安│米志│TIMBERLAND牌│劉培清竊盜，處有│
│  │27日12時│區○○街11│仁  │休閒皮鞋( 棗│期徒刑壹月，如易│
│  │許      │2 號3 樓之│    │紅色)1雙    │科罰金，以新臺幣│
│  │        │樓梯間    │    │            │壹仟元折算壹日。│
├─┼────┼─────┼──┼──────┼────────┤
│6 │100年2月│新北市土城│曾燕│NIKE牌球鞋( │劉培清侵入住宅竊│
│  │10日13時│區○○路1 │秋  │紅白色、藍白│盜，處有期徒刑│
│  │許      │段98巷11號│    │色) 各1 雙  │月，如易科罰金，│
│  │        │7 樓之1 之│    │            │以新臺幣壹仟元折│
│  │        │樓梯間    │    │            │算壹日。        │
├─┼────┼─────┼──┼──────┼────────┤
│7 │100年2月│新北市土城│王湘│NIKE牌球鞋( │劉培清侵入住宅竊│
│  │10日13時│區○○路1 │姿  │棕色)1雙    │盜，處有期徒刑│
│  │許      │段98巷13號│    │            │月，如易科罰金，│
│  │        │4 樓之樓梯│    │            │以新臺幣壹仟元折│
│  │        │間        │    │            │算壹日。        │
└─┴────┴─────┴──┴──────┴────────┘
附錄本案論罪科刑法條全文：
中華民國刑法第320條
（普通竊盜罪、竊佔罪）
意圖為自己或第三人不法之所有，而竊取他人之動產者，為竊盜
罪，處 5 年以下有期徒刑、拘役或 5 百元以下罰金。
意圖為自己或第三人不法之利益，而竊佔他人之不動產者，依前
項之規定處斷。
前二項之未遂犯罰之。
中華民國刑法第321條
（加重竊盜罪）
犯竊盜罪而有左列情形之一者，處六月以上、五年以下有期徒刑
，得併科新臺幣十萬元以下罰金：
一、侵入住宅或有人居住之建築物、船艦或隱匿其內而犯之者。
二、毀越門扇、牆垣或其他安全設備而犯之者。
三、攜帶兇器而犯之者。
四、結夥三人以上而犯之者。
五、乘火災、水災或其他災害之際而犯之者。
六、在車站、埠頭、航空站或其他供水、陸、空公眾運輸之舟、
    車、航空機內而犯之者。
前項之未遂犯罰之。